【裁判字號】    97,訴,371
【裁判日期】    970602
【裁判案由】    違反毒品危害防制條例
【裁判全文】
臺灣臺南地方法院刑事判決               97年度訴字第371號
公  訴  人  臺灣臺南地方法院檢察署檢察官
被      告  甲○○
                    （現於臺灣臺南監獄臺南分監執行中）
上列被告因違反毒品危害防制條例案件，經檢察官提起公訴（97
年度毒偵字第203 號），本院依簡式審判程序判決如下：
    主  文
甲○○施用第一級毒品，累犯，處有期徒刑捌月。扣案之第一級
毒品海洛因壹包（淨重零點玖肆公克、內含極微量第一級毒品海
洛因殘留而無法析離之空包裝重零點柒公克）沒收銷燬之。又
施用第二級毒品，累犯，處有期徒刑陸月。扣案之第二級毒品甲
基安非他命壹包（含包裝袋，驗後淨重壹點玖玖玖公克）沒收銷
燬之。應執行有期徒刑壹年；扣案之第一級毒品海洛因壹包（淨
重零點玖肆公克、內含極微量第一級毒品海洛因殘留而無法析離
之空包裝重零點柒公克）、扣案之第二級毒品甲基安非他命壹
包（含包裝袋，驗後淨重壹點玖玖玖公克）均沒收銷燬之。
    事  實
一、甲○○前於民國88年間因施用毒品案件，經臺灣臺中地方法
    院以88年度毒聲字第2062號裁定送觀察、勒戒後，認無繼續
    施用毒品之傾向，經臺灣臺中地方法院檢察署以88年度偵字
    第8351號為不起訴處分確定。嗣於92年3 月19日再因施用毒
    品案件，經臺灣臺南地方法院檢察署檢察官聲請本院以92年
    度毒聲字第1223號裁定送觀察、勒戒後，認有繼續施用傾向
    ，除經臺灣臺南地方法院檢察署檢察官聲請本院以92年度毒
    聲字第1998號裁定送強制戒治（嗣於93年3 月3 日因毒品危
    害防制條例修正而予以釋放），並提起公訴，經本院以92年
    度第1246號刑事判決判處有期徒刑10月確定，又因涉犯偽造
    文書案件，經本院以93年度簡字第873 號刑事簡易判決判處
    有期徒刑6 月，接續執行，於95年1 月27日因縮短刑期假釋
    出獄，於95年7 月19日假釋期滿，其未執行之刑，視為已執
    行。
二、甲○○明知海洛因、甲基安非他命分業經公告列為毒品危害
    防制條例第2 條第2 項第1 款、第2 款之第一級、第二級毒
    品，不得持有、施用，竟分別基於施用第一級毒品海洛因及
    施用第二級毒品甲基安非他命之犯意，於97年1 月7 日上午
    8 時許，在臺南市○○○ 街12巷1 號3 樓之24租屋處，以將
    海洛因置於注射針筒內加水稀釋後，再注射於手臂靜脈之方
    式，施用第一級毒品海洛因1 次；另於當日上午9 時許，在
    同一處所，以將甲基安非他命置於吸食器內燒烤後，吸食所
    產生煙霧之方式，施用第二級毒品甲基安非他命1 次。嗣於
    97年1 月7 日14時40分許（起訴書誤載為15時40分許），在
    臺南市○○區○○路2 段258 巷27號前，因行跡可疑，為警
    懷疑其有犯罪之嫌疑或有犯罪之虞，予以查證身分，查獲其
    所有供其施用第一級、第二級毒品犯罪所用之第一級毒品海
    洛因（驗後淨重0.94公克，另空包裝袋重0.37公克）及第二
    級毒品甲基安非他命（驗前含袋重為2.001 公克，驗後含袋
    重為1.999 公克）各1 小包，並經其同意採集尿液送往長榮
    大學檢驗結果，分呈嗎啡及甲基安非他命陽性反應。
三、案經南部地區巡防局臺南市機動查緝隊報請臺灣臺南地方法
    院檢察署檢察官偵查起訴。
    理  由
一、程序方面─
  (一)按除被告所犯為死刑、無期徒刑、最輕本刑為3 年以上有期
    徒刑之罪或高等法院管轄第一審案件者外，於法院行準備程
    序進行中，被告先就被訴事實為有罪之陳述時，審判長得告
    知被告簡式審判程序之旨，並聽取當事人、代理人、辯護人
    及輔佐人之意見後，裁定進行簡式審判程序；且受命法官行
    準備程序，與法院或審判長有同一之權限，刑事訴訟法第27
    3 條之1 第1 項及279 條第2 項前段分別定有明文。本件被
    告甲○○所為係犯死刑、無期徒刑、最輕本刑為3 年以上有
    期徒刑以外之罪，其於準備程序中就被訴事實為有罪之陳述
    ，經受命法官告知簡式審判程序之旨，並聽取公訴人、被告
    之意見後，本院認為適宜由受命法官獨任進行簡式審判程序
    。
  (二)簡式審判程序之證據調查，不受刑事訴訟法第159 條第 1項
    、第161 條之 2、第161 條之 3、第163 條之 1及第164 條
    至第170 條規定之限制，亦為同法第273 條之2 所明文。是
    此，卷附相關證據，本院均可採為證據，先此敘明。
二、認定犯罪事實所憑證據及理由─
  (一)訊據被告甲○○迭於警、偵訊及本院審理時對上揭事實供認
    不諱（參警卷第1 頁至第5 頁，偵查卷第6 頁至第7 頁，本
    院97年4 月14日準備程序筆錄及本院97年5 月19日審判筆錄
    ），而被告為警所採集之尿液，經長榮大學以酵素免疫分析
    法（EIA ）為初步篩檢、氣相層析質譜儀法（GC／MS）為確
    認鑑定結果，分呈有第一級毒品嗎啡及第二級毒品甲基安非
    他命陽性反應，有南部地區巡防局臺南市機動查緝隊偵辦涉
    嫌毒品危害防制條例案送驗尿液及年籍對照表（警卷第34頁
    ）及長榮大學尿液確認報告（偵查卷第14頁）在卷可按。再
    為警於前揭時、地所扣得之物品2 小包（含包裝袋），經分
    別送往法務部調查局、行政院衛生署管制藥品管理局鑑定結
    果，其中送驗粉末確含毒品海洛因成分，且淨重0.94公克、
    內含極微量第一級毒品海洛因殘留而無法析離之空包裝重0.
    37公克；另送驗白色或無色透明結晶或結晶性粉末檢驗結果
    ，確呈第二級毒品甲基安非他命陽性反應，驗前淨重 2.001
    公克（含包裝袋）、驗後淨重1.999 公克（含包裝袋）等情
    ，分有法務部調查局濫用藥物實驗室97年2 月1 日調科壹字
    第09723006940 號鑑定書及行政院衛生署管制藥品管理局97
    年4 月2 日管檢字第0970003180號鑑定書各1 份附審卷足據
    （參審卷第28頁、第41頁）。
  (二)按毒品危害防制條例於92年7 月9 日修正公布，自93年1 月
    9 日施行，其中第20條、第23條將施用毒品之刑事處遇程序
    ，區分為「初犯」及「5 年內再犯」、「5 年後再犯」。依
    其立法理由之說明，「初犯」經觀察、勒戒或強制戒治後，
    應為不起訴處分或不付審理之裁定；經觀察、勒戒或強制戒
    治執行完畢釋放後，「5 年內再犯」者，因其再犯率甚高，
    原實施之觀察、勒戒及強制戒治既已無法收其實效，爰依法
    追訴或裁定交付審理。至於經觀察、勒戒或強制戒治執行完
    畢釋放後，「5 年後再犯」者，前所實施之觀察、勒戒或強
    制戒治已足以遮斷其施用毒品之毒癮，為期自新及協助其斷
    除毒癮，仍適用「初犯」規定，先經觀察、勒戒或強制戒治
    之程序。從而依修正後之規定，僅限於「初犯」及「5 年後
    再犯」2 種情形，始應先經觀察、勒戒或強制戒治程序。倘
    被告於5 年內已再犯，經依法追訴處罰，縱其第3 次（或第
    3 次以上）再度施用毒品之時間，在初犯經觀察、勒戒或強
    制戒治執行完畢釋放5 年以後，已不合於「5 年後再犯」之
    規定，且因已於「5 年內再犯」，顯見其再犯率甚高，原實
    施觀察、勒戒或強制戒治，已無法收其實效，即應依該條例
    第10條處罰，有最高法院95年5 月9 日第7 次刑事庭會議決
    議可供參酌。本件被告雖係於88年4 月13日因觀察、勒戒執
    行完畢，並經臺灣臺中地方法院檢察署檢察官以88年度偵字
    第8351號不起訴處分確定，固有全國施用毒品案件紀錄表及
    臺灣高等法院被告前案紀錄表在卷可參，距其本次施用毒品
    犯行之時間即97年1 月7 日雖已逾5 年，惟因其前於92年 3
    月19日即再犯施用毒品案件，並經本院以92年度訴字第1246
    號刑事判決判處有期徒刑10月確定，亦有本院前開刑事判決
    附卷可憑，是揆諸上揭說明，其本次施用毒品犯行自應依法
    追訴處罰。
  (三)從而，本件事證明確，被告施用第一級、第二級毒品之犯行
    ，事證明確，犯行均堪以認定，應予依法論科。
三、論罪科刑之理由─
  (一)按海洛因、甲基安非他命分別係毒品危害防制條例第2 條第
    2 項第1 款、第2 款所稱之第一級、第二級毒品，不得持有
    、施用。被告分別施用海洛因、甲基安非他命之行為，係犯
    該條例第10條第1 項之施用第一級毒品罪及同條第2 項之施
    用第二級毒品罪，其持有第一、二級毒品，嗣進而施用之，
    持有之低度行為應為施用之高度行為所吸收，均不另論罪。
  (二)被告所犯上開所犯施用第一級毒品罪、施用第二級毒品罪，
    犯意各別，行為互殊，觸犯構成要件不同，應予分論併罰。
  (三)被告前有如事實欄所示之前科紀錄及徒刑執行等情，有臺灣
    高等法院被告前案紀錄表在卷可憑，其於5 年以內故意再犯
    本件有期徒刑以上之罪，為累犯，應均依刑法第47條第1 項
    規定，加重其刑。
  (四)本院審酌被告曾因施用毒品案件，經裁定送勒戒處所觀察、
    勒戒，其後並因施用毒品案件，入獄服刑，此有上開刑案資
    料足參，仍未戒除毒癮，復犯本件施用第一級、第二級毒品
    之犯行，顯見其無悔改之意，意志不堅，惟念其施用第一級
    毒品乃自戕一己之身體健康，尚未害及他人，犯罪後復坦承
    犯行，態度良好等一切情狀，分別量處如主文所示之刑，並
    定其應執行之刑。
  (五)扣案之毒品海洛因及甲基安非他命各1 小包，均為被告所有
    且供施用第一級、第二級毒品犯罪所用之物，業據被告於司
    法警察調查、檢察官偵訊及本院審理中供認不諱（參警卷第
    2 頁，偵查卷第6 頁，本院97年5 月19日審判筆錄第6 頁即
    審卷第55頁），而其內盛裝者，確含第一級毒品海洛因及第
    二級毒品甲基安非他命，有前開鑑定通知書可參，既為第一
    級毒品海洛因及第二級毒品甲基安非他命，應依毒品危害防
    制條例第18條第1 項前段之規定，不問屬於犯人與否，均宣
    告沒收銷燬之；盛裝上開扣案毒品之空包裝袋，其內所含有
    之毒品，不論依何方法均無法將附著於袋內之毒品析離，此
    為本院職務上所已知者，均應整體視為查獲之第一級毒品海
    洛因及第二級毒品甲基安非他命，應依毒品危害防制條例第
    18條第1 項前段之規定，不問屬於犯人與否，均宣告沒收銷
    燬之。
四、適用之法律─
  (一)刑事訴訟法第299 條第1 項前段、第273 條之1 第1 項。
  (二)毒品危害防制條例第10條第1 項、第2 項、第18條第1 項前
    段。
  (三)刑法第11條、第47條第1 項、第51條第5 款。
本案經檢察官乙○○到庭執行職務。
中    華    民    國    97    年    6     月    2     日
                      刑事第十三庭  法  官  張維君
以上正本證明與原本無異。
如不服本判決應於收受本判決後10日內向本院提出上訴書狀，並
應敘述具體理由。如未敘述上訴理由者，應於上訴期間屆滿後20
日內向本院補提理由書狀（均須按他造當事人之人數附繕本）「
切勿逕送上級法院」。
                                    書記官  黃傳鈞
中    華    民    國    97    年    6     月    4     日
附錄本案論罪科刑法條全文：
毒品危害防制條例第10條
施用第一級毒品者，處6 月以上5 年以下有期徒刑。
施用第二級毒品者，處3 年以下有期徒刑。


司法院資訊處製作；財團法人民間司法改革基金會備份。
